【裁判字號】    97,消債抗,18
【裁判日期】    970822
【裁判案由】    聲請更生程序
【裁判全文】
臺灣嘉義地方法院民事裁定            97年度消債抗字第18號
抗  告  人
即聲 請 人  甲○○
上列抗告人因更生事件，對於中華民國97年6月26日本院97年度
消債更字第152號裁定提起抗告，本院裁定如下：
    主  文
抗告駁回。
抗告程序費用新臺幣壹仟元由抗告人負擔。
    理  由
一、本件抗告人即聲請人於原審聲請意旨略以：其有不能清償債
    務情事，前已提出債權人清冊，以書面向最大債權金融機構
    請求共同協商債務清償方案，並成立協商，惟依前揭協商，
    抗告人每月需償還臺幣（下同）18,103元，而抗告人每月實
    領薪資約3萬元，且必須支出2萬6千餘元，原協商條件顯然
    過苛，致抗告人履行該協商條件顯有困難，且非可歸責於抗
    告人，抗告人復未經法院裁定開始清算程序或宣告破產，爰
    依法聲請更生等語。
二、原裁定意旨略以：抗告人平均每月實際收入35,911元，扣除
    其必要支出16,028元，尚有餘額19,883元，並無不能清償前
    揭協商應繳金額18,103元之情事，此有稅務電子匣門財產所
    得調件明細表在卷足憑，堪認抗告人應無不能清償債務之情
    事，其更生之聲請不符消費者債務清理條例第151條第6項所
    定要件，且上開欠缺又屬無從補正，乃駁回抗告人之聲請。
三、抗告意旨略以：
（一）鈞院查詢抗告人之父葉得祿之財產，價值達4,546,675元
      ，抗告人之母葉謝月貴亦有價值874,200元之田賦，並無
      不能維持生活之情事，故不採信扶養費乙節。依民法第11
      14條及第1117條規定，直系血親親屬間互負扶養之義務。
      縱使父母雙親有財產，子女亦有扶養之責，何況抗告人現
      為單身，又住其家中，且扶養為實情，與鈞院之主張有所
      差異。
（二）鈞院依照96年度綜合所得稅各類所得資料清單之記載，薪
      資所得為463,528元，扣除勞健保及儲金自付額，平均月
      收入為35,911元，但抗告人每月扣除勞健保及儲金自付額
      後，實領之薪資為30,508元，而非貴院核算35,911元之金
      額，而抗告人每月必要支出為餐費6,300元、醫療費3,000
      、交通加油費4,000元，通話費及意外醫療保險費約2,700
      元，合計為16,028元，再加上扶養費支出，實無力負擔每
      月18,103元之協商金額。
（三）鈞院主張意外保險費無支出必要，惟抗告人因工作需要須
      開車上下班，風險性增加，如有意外僅靠社會保險理賠金
      額尚不足以負擔每月必需支出及償還金額，且抗告人投保
      之保險乃基本之意外醫療，非投資理財之保險支出，每月
      支出金額不高，卻可保障抗告人突發狀況之風險於萬一，
      故有其必要性。
（四）抗告人除每月應償還繳納協商款項18,103元，另需給付會
      錢5,000元，而民間借款之30萬元，每月亦需償還5,000元
      ，根本不足維持基本生活需求，履行協商顯有重大困難，
      非抗告人主觀上惡意不履行，實係客觀上確有不可歸責於
      抗告人之事由，為此爰請求廢棄原裁定。
四、按債務人不能清償債務或有不能清償之虞者，得依本條例所
    定更生或清算程序，清理其債務。又聲請更生或清算不合程
    式或不備其他要件者，法院應以裁定駁回之。但其情形可以
    補正者，法院應定期間先命補正。消費者債務清理條例第3
    條、第8條分別定有明文。經查，抗告人抗告意旨所指各節
    ，均無理由，茲分論如下：
（一）抗告人之父葉得祿於95年、96年尚任職於嘉義縣溪口鄉公
      所，各該年度之薪資所得分別為559,481元（平均月收入
      約46,623元）、533,183元（平均月收入約44,432元），
      且其所有房屋、土地（含田賦）及汽車等財產，以課稅及
      公告現值計算，價值達4,546,675元，而抗告人之母葉謝
      月貴雖無所得，但亦有價值874,200元之田賦1筆等情，有
      原審查調之稅務電子閘門財產所得調件明細表可按。是縱
      抗告人陳稱依民法第1114條及第1117條規定，子女有扶養
      之責，且其有扶養之實，惟民法第1117條第2項僅規定，
      前項無謀生能力之限制，於直系血親尊親屬不適用之，惟
      仍有同條第1項「不能維持生活」要件之適用，是於直系
      血親尊親屬，如能以自己財產維持生活者，自無受扶養之
      權利，則以抗告人父母之所得及財產以觀，並無不能維持
      生活之情事，故抗告人主張其應支付前揭扶養費之抗告意
      旨，顯係誤解前揭法條之規定，洵不足採。
（二）又原審依照抗告人提出之96年度綜合所得稅各類所得資料
      清單記載，其該年度之薪資所得為463,528元，扣除其每
      月扣繳之勞保自付額217元、健保自付額227元及儲金自付
      額1,976元（合計2,420元），及聲請人應繳納之綜合所得
      稅額3,547元，計算出抗告人當年度之實際收入尚有430,9
      41元，平均月收入為35,911元，並無核算錯誤之處。縱依
      抗告人主張，每月扣除勞健保及儲金自付額後，實領之薪
      資為30,508元，則扣除其每月應負擔之協商款項18,103元
      ，尚有12,105元，顯逾依行政院主計處公告之96年度最低
      生活費用（以每年家庭收支調查，計算出平均每人每月消
      費支出之百分之60作為最低生活費），台灣省平均每人每
      月最低生活費為9,509元之額度，且12,105元如扣除抗告
      人本身特殊需求之醫療費用3,000元，亦約與上開平均每
      人每月最低生活費標準相當。故抗告人於抗告狀內所稱無
      法依協商條件清償云云，顯難採信。
（三）至抗告人主張除每月應償還繳納協商款項18,103元，另需
      給付會錢5,000元，而民間借款之30萬元，每月亦需償還
      5,000元，根本不足維持基本生活需求云云。惟查，抗告
      人所欠之民間借貸還款，同為抗告人之債務，應一併列入
      債權人清冊內，自不得列入抗告人每月必要支出內，以維
      持債權人間公平受償。故抗告人此部分之抗告意旨，亦不
      足採。
五、綜上，抗告人所陳均非屬不可歸責於己之事由，依原協商條
    件履行亦非顯有重大困難，應屬聲請更生之要件不備，且無
    從補正。從而，原裁定為相同之認定，而駁回其更生之聲請
    ，依法即無不合。抗告意旨猶執前詞指摘原裁定不當，求予
    廢棄另為裁定，為無理由，應予駁回。
六、據上論結，本件抗告為無理由，依消費者債務清理條例第15
    條，民事訴訟法第495條之1第1項、第449條第1項、第95條
    、第78條，裁定如主文。
中    華    民    國    97    年    8     月      22  日
               民事第一庭   審判長法      官  林世芬
                                  法      官  吳芝瑛
                                  法      官  游悅晨
本件不得抗告。
上為正本係照原本作成。
中    華    民    國    97    年    8     月     22   日
                                  書  記  官  張富


司法院資訊處製作；財團法人民間司法改革基金會備份。
